臺灣臺中地方法院民事判決　96年度訴字第2434號
原　　　告　甲○○
被　　　告　乙○○
當事人間請求損害賠償等事件，經刑事庭移送前來，本院於96年
10月30日言詞辯論終結，判決如下：
    主    文
原告之訴及假執行之聲請均駁回。
訴訟費用由原告負擔。
    事實及理由
一、原告起訴主張：
    (一)緣被告乙○○係許天賜之配偶，原告甲○○為許天賜之
        堂妹，原告自民國（下同）94年ll月12日起，向許天賜
        借用坐落台中市○區○○街60之9號房屋居住。被告於
        95年l月12日晚上ll時30分許，因許天賜未返家，前往
        上開房屋查看，發現原告居住該處，懷疑許天賜與原告
        之關係，而與原告發生爭執，竟基於意圖為自己或第三
        人不法之所有及妨害自由、傷害之犯意，以強暴之方式
        強取原告之鑰匙四支，並使原告行無義務之事及妨害原
        告行使權利，且毆打原告之胸部及咬傷手掌，致原告受
        有右大拇指、左手食指咬傷、前胸挫傷合併瘀腫之傷害
        。嗣原告乃報警處理，詎被告竟基於公然侮辱之概括犯
        意，先於95年l月13日凌晨在台中市警察局第一分局大
        誠派出所之公開場所，當眾對原告叫罵「不要臉」、「
        搶人老公」、「死皮賴臉」等語。復於95年l月26日晚
        上ll時許，在台中市○區○○街60之3號附近之公開場
        所，當眾對原告叫罵「搶人家老公」、「死皮賴臉」、
        「跟我老公在姘」等語公然侮辱原告，足以毀損原告之
        名譽等事實，業經檢察官調查明確而提起公訴，現在鈞
        院審理中。
    (二)按因故意或過失不法侵害他人之權利者，負損害賠償責
        任，故意以背於善良風俗之方法，加損害於他人者亦同
        。民法第l84條第l項定有明文。又不法侵害他人之身體
        或健康者，對於被害人因此喪失或減少勞動能力，或增
        加生活上之需要時，應負損害賠償責任。不法侵害他人
        之身體、健康、名譽、自由、信用、隱私、貞操或不法
        侵害其他人格法益而情節重大者，被害人雖非財產上之
        損害，亦得請求賠償相當之金額。其名譽被侵害者，並
        得請求回復名譽之適當處分。此分別為民法第193條第l
        項、第195條第l項所明定。再者，負損害賠償責任者，
        除法律另有規定或契約另有訂定外，應回復他方損害發
        生前之原狀。因回復原狀而應給付金錢者，自損害發生
        時起加給利息。第l項情形，債權人得請求支付回復原
        狀所必要之費用以代回復原狀。不能回復原狀或回復顯
        有重大困難者，應以金錢賠償其損害。民法第213 條、
        第215條分別定有明文。準此，被告應對原告負損害賠
        償之項目如下：
  　　　l.醫藥費用：原告自被傷害後，先後至澄清醫院、妙華
          中醫診所、啟恩診所、高漢中醫診所等處治療，共自
          費有新台幣（下同）4,107元，此有收據14張為憑（
          証一）。
        2.減少勞動能力費：查原告為音樂老師，自被傷害後，
          有6個月無法教唱，依最低勞動收入每人每月15,800
          元計算，6個月共94,800元。
　　　　3.精神慰藉金：原告為大學畢業，曾為逢甲大學、朝陽
          大學學校歌唱比賽評審老師 (88年、89年、90年)；
          95年彰化縣勝聲歌藝協會夏秋季全國歌唱比賽評審老
          師、中國青年救國團台中縣團務指導委員會勞工教育
          學苑卡拉OK教唱課程社區義務教學指導老師、彰化縣
          各界護國息災祈福法會獨唱老師、彰化縣聖賢行善會
          評審老師、社團法人台中縣同鄉會95年度音樂歌唱比
          賽經評審為亞軍、擔任逢甲大學學生社團道德重整合
          唱團指導老師、亦曾擔任三商美邦人壽保險股份有限
          公司之展業顧問等。現在NEAC牛頓溫水游泳學校開卡
          拉OK教唱班，凡此有聘書、証明書、職務証書、獎狀
          等共8張可憑 (証二)。從而足見原告在中部地區音樂
          界頗負盛名，地位祟高，自受被告妨害名譽及傷害後
          ，各界已不敢再聘為音樂指導老師或評審老師，而卡
          拉OK教唱班學生逐漸減少，已致無法開課之慘狀，原
          告在社會身份地位深受貶損，精神至為痛苦至極灼然
          。而被告大學畢業，在郵局任職，收入甚豐，又有多
          棟樓房，經濟能力甚佳，故請求精神損失200萬元以
          資慰藉始克相當。
  　　　4.回復名譽之處分：將刑事判決主文及事實欄全部在自
          由時報及中國時報第一版以全十批雙版連續刊登三天
          。
    (三)為此，依據侵權行為之法律關係提起本訴。
  並聲明：求為判決：
    (一)被告應給付原告2,098,907元及自訴繕本送達被告翌日
        起至清償日止，按年息5%計算之利息。
    (二)被告應將如附件所示之道歉啟事及刑事判決主文欄、事
        實欄全部在自由時報及中國時報之第一版以全十批雙版
        連續刊登3天。
    (三)訴訟費用由被告負擔。
  (五)(四)原告願供擔保，請准宣告假執行。
二、被告則辯以：
    (一)茲將本件事實關係釐清如下：
        1.查本件被告乙○○並未罵原告「死皮賴臉」，至於「
          搶人家老公」、「不要臉」等語，被告均係一時氣憤
          ，與原告互為情緒性之漫罵，此由承辦之警員之筆錄
          足以證明。
        2.本件被告取得之鑰匙為2支，並非起訴狀所載為4支鑰
          匙。
        3.原告指述被告侮辱之二次行為，均係發生在凌晨深夜
          ，且無論係於派出所或興中街60之9號，均無不特定
          多數人。換言之，深夜時段根本無人聽見雙方爭執之
          內容，縱有旁人存在，充其量只知雙方有所爭執而已
          ，故原告並無受精神痛苦之情狀，實無名譽損害可言
          。
        4.就傷害部分原告係與有過失，蓋本件係原告先以手抓
          被告之頭髮，並咬被告之手臂，致被告因此受有上臂
          開放性傷口 (原告甲○○之傷害行為並經鈞院以96年
          度中簡字第336號判決判處拘役貳拾日在案)，被告始
          為反抗拉扯之行為。
    (二)按稱名譽者，指人在社會上評價，通常指其人格在社會
        生活上所受的尊重。是稱侵害名譽者，指以言語、文字
        、漫畫或其他貶損他人在社會上的評價，使其受到憎惡
        、蔑視、侮辱、嘲笑、不齒與其往來。此即名譽之受侵
        害必有使人在社會上的評價之低落之程度，始足當之。
        本件原告以被告於派出所及興中街6O之9號住處以「死
        皮賴臉」、「搶人家老公」、「不要臉」等語，大聲叫
        罵原告，致伊名譽受損云云。惟細究被告上開話語之內
        容 (事實上被告未說死皮賴臉) ，顯係屬情緒性之漫罵
        ，並未具體指摘原告有何顯不名譽之事實，本於理性第
        三人之客觀立場由該被告上開之漫罵話語，僅知有該兩
        造間存有糾紛，而生爭執乙事，尚難認原告社會上之評
        價因之受有低落。雖本件被告上開漫罵之行為，業經地
        檢署以被告涉犯刑法第三百零九條第一項公然侮辱罪而
        起訴在案。然刑法與民法其立法之意旨、保護之客體，
        並非相同，是民事責任與刑事責任固然常相併而生，惟
        卻無必然之關係 (最高法院九十三年度訴字第七四七號
        判決參照)。是本件被告縱然經起訴，甚至日後刑事判
        決如有罪，然依上說明，已難認原告之名譽權已受侵害
        。
    (三)另，原告提出14張之收據醫藥費用，是否有必要性，與
        被告之行為是否有相當因果關係，均不無疑問，此部分
        有待閱卷後，一併加以爭執。
    (四)而原告主張自被傷害後，有6個月無法教唱，依最低勞
        動收入每人每月15,800元計算，6個月共94,800元云云
        。惟按，相當因果關係之判斷，應分為二個階段即「條
        件關係」及「相當性」，條件關係採「若無，則不」的
        認定檢驗方式，此即我學說所謂之「無此行為，必不生
        此種損害」，即指條件的因果關係，此係一種反證規則
        ，旨在認定「若A不存在，B仍會發生，則A非B條件」，
        其功能在於排除與造成某種結果無關之事項。次就「相
        當性」而言，係以「通常足生此種損害」為判斷基準，
        而以行為時所在之一切事實及行為後一般人預見可能之
        事實為基礎 (最高法院八十二年度台上字第二一六一號
        判決要旨參照)。衡以，原告無法教唱，繫諸於眾多因
        素，如能力不足等。是縱認原告受有手指咬傷，亦難認
        原告甲○○之無法教唱與被告之極輕微傷害行為存有相
        當因果關係。是原告甲○○執此以為主張，顯屬無據，
        與
        本件被告有否傷害之行為係屬無涉。況且，在原告受有
        如此輕微之咬傷挫傷，是否有固定教唱，亦令人懷疑，
        原告並未加以舉證證明。綜上，原告依民法第一百九十
        三條主張減少勞動能力費，於法自屬無據，即無理由，
        應予駁回。
    (五)1.原告主張其在中部地區音樂界頗負盛名，地位崇高，
          無非係以數張地方小型團體聘書及獎狀為據，顯然過
          於吹噓，如原告所述實在，何以原告仍須借住在被告
          丈夫之房子，何以各界僅因原告受有輕微咬傷即不續
          聘。況且，在原告受有如此輕微之咬傷挫傷，是否有
          團體固定聘請原告、有無開課教唱、報酬鐘點費用為
          何，均顯有疑問，原告亦未加以積極舉證證明。縱認
          有團體聘請原告或有開課教唱，嗣各界不續聘或學生
          減少，與被告之行為有何相當因果關係。各界不續聘
          原告或學生減少繫諸於眾多因素，或如能力不足、經
          費等因素，在在不可能因被告之傷害或漫罵行為致各
          界不續聘原告。
        2.被告乙○○係郵局之職員，收入普通，並無多棟樓房
          ，僅有前夫所留之房屋供居住，且另須扶養二位小孩
          (參證一)，縱認原告受有精神痛苦，該精神損害賠償
          200萬元亦屬天價，顯然過當。
    (六)按名譽被侵害者，得請求為回復名譽之適當處分，民法
        第一百九十五條第一項後段定有明文。所謂適當之處分
        ，係指該處分在客觀上足以回復被害人之名譽，且屬必
        要者而言。( 參見最高法院八十六年台上字第三七O六
        號判例意旨)。如前所述，深夜時刻雙方互相漫罵之行
        為，根本無人聽見雙方爭執之內容，原告之名譽並無受
        損，即便原告名譽受損亦屬非常輕微，原告要求將道歉
        啟事及刑事判決主文欄、事實欄全部在自由時報及中國
        時報之第一版以全十批雙版連續刊登三天，需花費佰萬
        元以上，顯然過當已違反比例原則。復以本件起因於相
        互謾罵，原告與有過失，應無登報道歉，洗清侮辱必要
        ，該部分請求不應准許。
    (七)綜上，原告訴之聲明之主張，顯屬無據，是原告以名譽
        權受有被告侵害為由，依民法第一百八十四條、第一百
        九十五條第一項，而為如聲明所示非財產上之損害及登
        載道歉啟事為回復名譽之請求，即無理由。
    (八)本件兩造已和解，雙方應履行和解內容，被告已撤回對
        原告所提民事訴訟，原告亦應依和解撤回本件民事訴訟
        。
三、法院判斷之理由：
    (一)查兩造係姑嫂關係，為息事寧人，雙方在親朋調停下，
        於96年8月13日成立和解，其內容：
        1.甲方 (即甲○○)告訴乙方 (即乙○○)傷害等一案，
          經第一審判決後，雙方均提起上訴，甲方不願再追究
          ，當遞狀向台灣高等法院台中分院撤回上訴，俾維姑
          嫂之親情，事後不再為此事爭端興訟。
        2.乙方告訴甲方傷害一案，經第一審判處拘役20日，得
          易科罰金，乙方同意代甲方繳納，絕不異議。
        3.乙方同意遞狀撤回台灣台中地方法院96年度訴字第
          1983 號損害賠償之起訴或當庭表示撤回起訴之意思
          。
        4.乙方當面向甲方表示道歉之意思，甲方同意接受。
        5.甲方同意遞狀向台灣台中地方法院民事庭撤回對乙方
          請求損害賠償之起訴。
        6.本和解書壹式肆份，雙方各執乙份以昭信守，另二份
          存法院以為撤回起訴備查之用。
        上開和解內容，有經兩造簽署、蓋章之和解書足憑。民
        法第736條規定，「稱和解者，謂當事人約定，互相讓
        步，以終止爭執或防止爭執發生之契約」。是和解契約
        成立後，當事人應受其拘束，須履行和解內容，不得任
        意翻異。至於和解之效力，依同法第737條規定，「和
        解有使當事人所拋棄之權利消滅及使當事人取得和解契
        約所訂明權利之效力」。茲就兩造所立和解書之和解內
        容審究如下：
        1.和解內容第一點明載「原告甲○○告訴被告乙○○傷
          害、妨害名譽等案件，經第一審判決後，雙方均提起
          上訴，為維姑嫂親情，原告甲○○不再追究，願撤回
          上訴，事後不再為此事爭端興訟。」雙方應尊重法院
          判決，嗣後，不再為民、刑事提告或發生爭端。
        2.和解內容第二點載明「被告乙○○告訴原告甲○○傷
          害一案，經第一審判處拘役20日，得易科罰金，被告
          乙○○同意代原告甲○○繳納。」此須待原告甲○○
          傷害罪判決確定送執行，原告甲○○通知被告乙○○
          後，被告乙○○始予代繳罰金。
        3.和解內容第三點，「被告乙○○同意撤回本院96年度
          訴字第1983號對原告之損害賠償訴訟。」經查，被告
          乙○○於和解成立翌日96年8月14日該案開庭時，即
          當庭撤回對原告甲○○之損害賠償訴訟，原告甲○○
          亦同意撤回，此有經兩造簽名之言詞辯論筆錄影本附
          卷可稽。
        4.和解內容第四點，兩造於96年8月13日成立和解書時
          ，被告乙○○當面向原告許碧道歉，原告許碧亦表示
          同意接受其道歉。
        5.和解內容第五點，「原告甲○○願撤回對被告乙○○
          向本院所提本件96年度訴字第2434號損害賠償訴訟。
          」惟查，原告甲○○迄未撤回該損害賠償訴訟。被告
          乙○○早已履行和解契約，撤回對原告甲○○之損害
          賠償訴訟。民法第148條第2項規定，「行使權利、履
          行義務，應依誠實及信用方法。」茲原告藉故被告不
          付其委任律師費用5萬元故不撤回訴訟，但查和解內
          容並無此律師費負擔之約定，經查詢，沈律師電話告
          知，其律師費用免了。是原告之作為實有違上揭法條
          規定之誠信原則。
        6.和解內容第六點，「和解書一式四份，當事人雙方各
          執一份以昭信守，另二份則存法院以為撤回起訴備查
          之用。」此和解書影本經被告提出附卷，原告對和解
          內容並無爭議。
        綜上所述，除和解內容第二點之代繳罰金，有待原告之
        通知協助履行外，被告已履行和解契約。原告通知被告
        表示解除兩造所立和解書第五條撤回請求損害賠償起訴
        之約定，與民法第738條所定和解撤銷理由不合，其解
        除之意思表示不生效力。
    (二)查兩造因誤會致生事端，互為傷害，被告口不擇言，公
        然侮辱，雙方罪刑均經判處確定，應有所警惕。雙方提
        起民事損害賠償訴訟後，於96年8月13日在親朋調停下
        ，成立和解，被告在立和解時，當面向原告致歉，原告
        欣然接受。為維姑嫂親情，雙方願各自撤回對他方所提
        損害賠償訴訟，並約定事後不再為此事爭端興訟，即拋
        棄刑事追訴權及民事請求權，雙方立和解契約後，自不
        得再為興訴。被告依和解內容第三點約定，撤回對原告
        96年度訴字第1983號之損害賠償訴訟。本於誠信，原告
        依和解內容第五點約定，亦應撤回本件96年度訴字第
        2434號對被告之損害賠償訴訟，原告卻悔約，藉故不予
        撤回。但查，依和解內容第一、三、五、六點約定，原
        告對被告不再追究損害賠償責任，原告因和解所拋棄之
        權利依法自歸消滅，事後，不得再對被告請求，原告對
        被告之損害賠償請求權既不存在，其訴自欠缺權利保護
        要件，無保護必要，原告之訴無理由，應連同其假執行
        聲請，併予駁回。
四、依民事訴訟法第78條判決如主文。
中　　華　　民　　國　　96　　年　　11　　月　　13　　日
                  民事第二庭    法  官  周靜秀
正本係照原本作成。
如對本判決上訴，須於判決送達後20日內向本院提出上訴狀。
中　　華　　民　　國　　96　　年　　11　　月　　14　　日
                                書記官
